【裁判字號】    98,訴,3205
【裁判日期】    981224
【裁判案由】    違反電業法
【裁判全文】
臺灣臺中地方法院刑事判決              98年度訴字第3205號
公  訴  人  臺灣臺中地方法院檢察署檢察官
被      告  甲○○
上列被告因違反電業法案件，經檢察官提起公訴（98年度偵字第
19516號），本院判決如下：
    主    文
甲○○共同改動表外之線路而竊電，處有期徒刑肆月，如易科罰
金，以新臺幣壹仟元折算壹日。
扣案升降壓器壹台沒收。
    犯罪事實
一、甲○○意圖為自己不法之所有，於民國97年8月間，與乙○○共同基於竊電犯意之聯絡，在臺中縣東勢鎮○○路永盛巷
    64之6號，由甲○○以新臺幣（下同）5萬元僱請乙○○（本
    院另行審結），由乙○○以改動表外路線，刻意不接用電表
    之電路線，而私接未裝計量元件之190伏特動力專用線及接
    地線，至上開處所之升降壓器內，再將電流轉換供三相式之
    器具使用，致使臺灣電力股份有限公司（下稱臺電公司）之
    計量器失準，以此方式接續竊取電力約3萬4004度（追償電
    費19萬7495元）。嗣於98年6月10日12時20分許，由臺電公
    司發現報警，為警當場查獲，並扣得甲○○所有升降壓器1
    台。
二、案經臺電公司訴由臺中縣警察局豐原分局報告臺灣臺中地方
    法院檢察署檢察官偵查起訴。
    理    由
一、訊據被告甲○○固坦承於97年8月間，以5萬元僱請乙○○在
    上址施作升降壓器設備，並以私接未裝計量元件之190伏特
    動力專用線及接地線至升降壓器內，再將電流轉換供三相式
    之器具使用，因而減省電費，於98年6月10日為臺電公司人
    員會同員警查獲，嗣並遭追償19萬7495元之事實，然矢口否
    認有竊電罪嫌，並辯稱：只知道這樣可以省電，不了解這樣
    是竊電行為，當初以5萬元請乙○○施作，是乙○○說這樣
    沒有竊電云云。然查：
（一）關於被告甲○○與共同被告乙○○所為，係改動表外之路
      線而為竊電之行為，並非裝設一般省電裝置。
   1、證人即當日前往查緝之臺電公司稽查員丙○○於本院審理
      中到庭證稱：「現場是三相220伏特二延線的動力用電，
      現場他將未計量元件動力專線190伏特變壓拉至升降壓器
      ，然後接地變成110伏特與220伏特的電壓器使用，本來那
      條190伏特的沒有適合的元件可以使用，他們利用這個未
      計量元件將190伏特的電壓使用扣案的升降壓器，轉變為
      110 伏特與220伏特的電壓使用」、「電表使由兩條110伏
      特與這條190伏特構成一個迴路，如果被告單純只用190伏
      特這條就不會構成迴路，不會計費」、「部分電費是鐵工
      廠是正常接線，這部分可以用電表計算電費，他拉到檳榔
      攤跟冰店的營業就是從這個升降壓器拉出去的，沒辦法計
      費」、「他是改變線路不是改變電表計費器」（本院卷第
      30  頁至第31頁）等情，已明白的說明，被告所使用的手
      法為改動電表外之線路，透過未計量元件動力專線190伏
      特連接升降壓器接地之方式，使用電表無法計費之線路，
      竊取臺電公司提供之電力。
   2、依據證人丙○○所提出之臺電公司電力明細資料查詢（本
      院卷第35頁），被告甲○○上址用電情形如下：
      ┌────┬──┬────┬────┬─────┐
      │收費日期│度數│電費    │營業稅（│應繳總金額│
      │        │    │（新臺幣│新臺幣：│（新臺幣：│
      │        │    │：元）  │元）    │元）      │
      ├────┼──┼────┼────┼─────┤
      │97.08.18│650 │2235    │112     │2347      │
      ├────┼──┼────┼────┼─────┤
      │97.10.17│1128│3997    │200     │4197      │
      ├────┼──┼────┼────┼─────┤
      │97.12.16│1188│3787    │189     │3976      │
      ├────┼──┼────┼────┼─────┤
      │98.02.19│1347│4310    │215     │4525      │
      ├────┼──┼────┼────┼─────┤
      │98.04.16│1385│4259    │213     │4472      │
      ├────┼──┼────┼────┼─────┤
      │98.06.15│1926│6639    │332     │6971      │
      ├────┼──┼────┼────┼─────┤
      │98.08.18│6137│28401   │1420    │29821     │
      ├────┼──┼────┼────┼─────┤
      │98.10.16│3290│12994   │650     │13644     │
      └────┴──┴────┴────┴─────┘
      由上表可知，甲○○在遭查獲前後，電費差距達2至3倍，
      是該升降壓器之裝置與否，對於電費有著極其明顯的落差
      ，顯然絕非任何「省電」裝備所得以達成，該裝置正如同
      證人丙○○所述，顯然是竊電設備，應無疑義。
（二）被告甲○○對於僱請乙○○施作此項設施，應有該設施即
      屬竊電設備之認識。
   1、被告甲○○於警訊中自陳：「我未裝之前每期繳交電費大
      約是1萬2千元左右，裝完兩個電錶加起來大約在5、6千元
      左右，兩個月大約省了5、6千元，到現在大約共省了2萬5
      千元左右」（警卷第5頁至第6頁），此用電情形與上表所
      列大致相符，這種大幅度的減低電費，原本就是甲○○肯
      花費原本將近半年電費的5萬元僱請乙○○施作的最大動
      力。而甲○○既然肯花費不斐之5萬元，只為僱請乙○○
      改動電路，施作此裝置，則對於乙○○究竟以何種方式施
      作，豈有毫不知情之理。況且依常情而言，改變用電線路
      對於居家安全甚有影響，甲○○焉有對於乙○○施作之原
      理為何，改動電路應注意何種事項等等，均毫不知情。再
      者，被告原裝設之三相電表，本即可以使用110伏特與220
      伏特的電壓，被告卻仍裝設扣案的升降壓器，再接出使用
      原即可使用之110伏特與220伏特之電力，如果一切合法，
      則加裝升降壓器變成畫蛇添足之舉，徒然耗費電力，顯然
      ，加裝該升降壓器，勢將影響電費計電，降低用電成本，
      被告對此實難諉為毫不知情。
   2、再者同案被告乙○○於警訊中雖稱：「我不知道裝置升降
      壓器致使計量器失準，是涉嫌竊盜、電業法之違法行為」
      云云，然而卻自稱：「我是以將動力專用190伏特接至升
      降壓器接地使用，致電錶記量器失準」等語（警卷第2頁
      至第3頁），乙○○為從事水電工作之有相關工作經驗人
      員，既然都知道將動力專用190伏特線接至升降壓器接地
      使用可以使電表記量器失準之技術，並且以此向被告甲○○收取5萬元費用，豈有不知這樣改變線路，將會造成竊
      電結果，其事後全屬脫免之詞，至為灼然。被告與乙○○
      應係基於竊電之犯意聯絡，共同實施本件犯罪。
（三）此外復有電費明細資料查詢（警卷第12頁）、用電實地調
      查書（警卷第13頁）、追償電費計算單（警卷第14頁）各
      1紙、現場照片4張（警卷第15頁至第16頁) 附卷，以及扣
      案之升降壓器1臺可為佐證，被告犯行應可認定。
二、依刑法第323條之規定，電能關於該（竊盜）章之罪以動產
    論，惟被告竊取電流之竊盜行為因與電業法第106條第3款間
    ，有普通法與特別法之關係，依特別法優於普通法之原則，
    自應適用電業法第106條第3款之罪處斷（最高法院83年度臺
    上字第6779號判決意旨參照）。是核被告甲○○所為，係犯
    電業法第106條第2款之改動表外之線路而竊電罪，起訴書認
    係同條項第3款之罪，應係誤載。被告以一改動表外線路之
    行為而持續地竊電，構成接續犯，屬實質上一罪。又被告與
    乙○○間，就該竊電行為有犯意聯絡及行為分擔，均為共同
    正犯。爰審酌被告貪圖私利，竊電時間持續將近10月之久，
    所得非微，事後已賠償臺電公司損失，惟於本院審理中猶飾
    詞狡辯，未全然具有悔意等一切情狀，量處如主文所示之刑
    ，並諭知易科罰金之折算標準。末查，扣案之升降壓器1臺
    ，既為甲○○以5萬元僱請乙○○施作而取得，自屬於被告
    甲○○所有，而該升降壓器係本件竊電犯罪所用之物，已如
    前述，爰依刑法第38條第1項第2款宣告沒收。
據上論斷，應依刑事訴訟法第299條第1項前段，電業法第106條
第2款，刑法第11條前段、第28條、第41條第1項前段、第38條第
1項第2款，判決如主文。
中    華    民    國    98    年    12    月    24    日
                  刑事第八庭    審判長法  官  許金樹
                                      法  官  洪俊誠
                                      法  官  劉國賓
以上正本證明與原本無異。
如不服本判決應於收受判決後10日內向本院提出上訴書狀，並應
敘述具體理由；其未敘述上訴理由者，應於上訴期間屆滿後20日
內向本院補提理由書（均須按他造當事人之人數附繕本）「切勿
逕送上級法院」。
                                      書記官  張隆成
中    華    民    國    98    年    12    月    24    日
附錄論罪科刑法條
電業法第106條
（罰則（二）----竊電）
有左列行為之一者為竊電，處 5 年以下有期徒刑、拘役或 5 百
元以下罰金：
一、未經電業供電，而在其供電線路上私接電線者。
二、繞越電度表或其他計電器，損壞或改動表外之線路者。
三、損壞或改變電度表、無效電力計、其他計電器之構造，或以
    其他方法使其失效不準者。
四、在電價較低之線路上，私接電價較高之電器者。
五、包燈用戶，在原定電燈盞數及瓦特數以外，私自增加盞數或
    瓦特數者。
六、電力用戶，在原申請馬力數、瓩數或仟伏安數以外，私自增
    加馬力數瓩數或仟伏安數者。


司法院資訊處製作；財團法人民間司法改革基金會備份。
